臺灣雲林地方法院刑事判決　　　　　　　　94年度訴字第58號
公　訴　人　臺灣雲林地方法院檢察署檢察官
被　　　告　甲○○　男　26歲.
　　　　　　　　　　號（現於臺灣雲林監獄執行中）
上列被告因妨害自由等案件，經檢察官提起公訴（93年度偵字第
4102號），被告就被訴事實為有罪之陳述，本院合議庭裁定依簡
式審判程序審理，判決如下：
    主  文
甲○○以非法方法剝奪人之行動自由，處有期徒刑柒月。
扣案之藥錠壹顆沒收。
    事實及理由
一、構成犯罪事實：
    一甲○○與丙○○係夫妻，為家庭暴力防治法第3 條第1款
      所稱之家庭成員。彼等於民國92年6 、7 月間分居，丙○
      ○遷至彰化縣員林鎮外婆家居住，甲○○則住在同鎮南平
      里南平巷14號。甲○○為使丙○○返家與其同住，乃於同
      年10月21日中午12時許騎乘機車尾隨丙○○下班，於行經
      彰化縣員林鎮○○路某處，竟基於剝奪他人行動自由之犯
      意將其攔阻，並坐上丙○○之機車後座，命其騎回員林鎮
      南平里南平巷14號住所，丙○○見四下無人，迫於無奈，
      遂暫從其意，往前開住處方向騎乘機車，待行至人煙較多
      之員林鎮浮圳橋處，丙○○即乘機跳車逃跑，甲○○隨即
      又騎乘丙○○之機車追上，以拉扯其衣服、身體，亦拖亦
      騎將拉住丙○○，阻止其離開。致丙○○在地上拖磨，受
      有右肘、左上臂、左肘及右膝挫擦傷之傷害，丙○○雖當
      場呼喊救命，惟無人相應，不敢違背，遂從其意坐上機車
      返回前開住所，甲○○即以此方式剝奪丙○○之行動自由
      。嗣丙○○於接近上班時間有意離開，甲○○又接續以剝
      奪其行動自由之犯意，命丙○○吞服其所有向醫院領取具
      有鎮靜、安眠效果之藥錠，因丙○○不從，甲○○即再以
      強暴方式將其推倒在床，雙手壓制在後，而剝奪其行動自
      由，並將水灌入丙○○口中，並以手上之3 、4 顆藥錠塞
      入丙○○口中，強使其服下，然丙○○並未吞入，先含於
      口中後全數吐出，嗣經丙○○告以如不讓其回去上班，將
      失去工作，小孩將無人照護等語，延至下午15時許甲○○
      始准丙○○離開。丙○○伺機取得其中1 顆藥錠後，隨即
      於同日下午下班後向警局報案，而悉上情。
    二案經被害人丙○○訴由彰化縣警察局報告臺灣雲林地方法
      院檢察署檢察官偵查起訴。
二、證據：
    被告於本院審理中之自白。
    告訴人丙○○92年10月21日警詢筆錄（彰化地檢偵查卷第
      10、11頁）。
    告訴人丙○○92年12月29日檢察官面前筆錄（彰化地檢偵
      查卷第34、35頁）。
    告訴人丙○○92年12月31日檢察官面前筆錄（彰化地檢偵
      查卷第39、40頁）。
    告訴人丙○○93年1 月8 日檢察官面前筆錄（彰化地檢偵
      查卷第53、54頁）。
    告訴人丙○○93年3 月25日檢察官面前筆錄（彰化地檢偵
      查卷第62、63頁）。
    藥錠1 顆扣案。
    診斷證明書（彰化地檢卷第15頁）
    照片4張（彰化地檢卷第16至19頁）
三、論罪科刑：
    (一)核被告甲○○所為，係犯刑法第302 條第1 項之以非法方
      法剝奪人之行動自由罪。
    (二)按刑法第302 條第1 項之剝奪人之行動自由罪當然包括同
      法第304 條強制罪之性質，凡以強暴脅迫等方法於他人本
      可自由之行動有所妨害，使其進退行止不得自主者，要無
      捨重從輕僅論強制罪責之餘地；又刑法第302 條之妨害自
      由罪，係妨害他人自由之概括的規定。故行為人具有一定
      目的，以非法方法剝奪人之行動之自由者，除法律別有處
      罰較重之規定（例如略誘及擄人勒贖等罪），應適用各該
      規定處斷外，如以使人行無義務之事或妨害人行使權利為
      目的，而其強暴脅迫復已達於剝奪人行動自由之程度，即
      祇成立本罪，不應再依同法第304 條論處。誠以此項使人
      行無義務之事或妨害人行使權利之低度行為，應為剝奪人
      行動自由之高度行為所吸收。再者，刑法第302 條第1 項
      之妨害自由罪，原以強暴脅迫為構成要件，其因而致普通
      傷害，乃強暴脅迫之當然結果，除另有傷害故意外，仍祇
      成立該條項之罪，無同法第277 條第1 項之適用，最高法
      院判決意旨（52年度台上字第1573號、59年度台上字第
      2028號、70年度台上字第4040號）可資參照。查被告係以
      拉址告訴人衣服、身體，亦拖亦騎機車，意在阻止告訴人
      離開，遂其強迫告訴人返家之目的，過程中告訴人雖受有
      傷害，應非另有傷害之故意；又被告以此方式阻止告訴人
      離開及返家後以強暴方式餵食告訴人服用藥錠，縱有使人
      行無義務之事或妨害人行使權利為目的，而其強暴脅迫復
      已達於剝奪人行動自由之程度，即祇成立本罪，不應再依
      同法第304 條論處。公訴意旨認被告係以一行為觸犯傷害
      罪（未必故意）及妨害自由，容有誤會。
    (三)告訴人丙○○就傷害罪部分，雖於本院審理中撤回告訴，
      惟傷害罪部分，如前所述，係強暴脅迫之當然結果，無刑
      法277 條第1 項之適用，雖不生撤回告訴之實質效力，惟
      仍得供為量刑之參考，就傷害罪部分，不另為不受理之判
      決，併此敘明。
    (四)本院審酌，被告以不法方式要求告訴人與其返家，所實施
      之手段過於激烈，亦造成告訴人身、心之傷害，惟被告坦
      承犯行，犯後態度良好，當庭向告訴人道歉，頗有悔意，
      及被告育有3 名子女，之前從事汽車修護之工作、高職肄
      業等一切情狀，量處如主文所示之刑。
    (五)扣案之藥錠1 顆為被告所有，供其強暴餵食告訴人之用，
      已據其供明在卷，依刑法第38條第1 項第2 款之規定沒收
      之。
四、適用法條之依據：
    (一)刑事訴訟法第273 之1 第1 項、第299 條第1 項前段、第
      310 之2。
    (二)刑法第302條、第38條第1項第2款。
    (三)罰金罰鍰提高標準條例第1條前段。
本案經檢察官乙○○到庭執行職務
中　　華　　民　　國　　94　　年　　5 　　月　　25　　日
                  刑事第五庭    法  官  陳定國
以上正本證明與原本無異。
如不服本判決，應於判決送達後10日內，向本院提出上訴狀。
                                書記官  蘇靜怡
中　　華　　民　　國　　94　　年　　5 　　月　　25　　日
附錄本案論罪科刑法條全文：
中華民國刑法第302條
私行拘禁或以其他非法方法，剝奪人之行動自由者，處五年以下
有期徒刑、拘役或三百元以下罰金。
因而致人於死者，處無期徒刑或七年以上有期徒刑，致重傷者，
處三年以上十年以下有期徒刑。
第 1 項之未遂犯罰之。
